臺灣臺南地方法院刑事判決
111年度金訴字第21號
公  訴  人  臺灣臺南地方檢察署檢察官
被      告  廖啓倫


上列被告因詐欺等案件，經檢察官提起公訴（110年度偵字第208
82號），被告於本院準備程序進行中就被訴事實為有罪之陳述，
本院裁定改依簡式審判程序審理，判決如下：
    主      文
廖啓倫犯三人以上共同詐欺取財罪，處有期徒刑壹年壹月。
    事 實 及 理 由
一、被告廖啓倫所犯為死刑、無期徒刑、最輕本刑3年以上有期
    徒刑以外之罪，亦非屬高等法院管轄第一審之案件，其於本
    院準備程序進行中，就被訴事實為有罪之陳述，經告知簡式
    審判程序之旨，並聽取檢察官、被告之意見後，本院合議庭
    依刑事訴訟法第273條之1第1項裁定進行簡式審判程序，是
    本件之證據調查，依刑事訴訟法第273條之2規定，不受同法
    第159條第1項、第161條之2、第161條之3、第163條之1及第
    164條至第170條規定之限制，合先敘明。
二、本件犯罪事實及證據，除犯罪事實一、第9至10行記載：「
    基於三人以上共同冒用公務員名義犯詐欺取財之犯意聯絡」
    ，應更正為：「基於三人以上共同詐欺取財及洗錢之犯意聯
    絡」；及就證據部分增列：「被告於本院準備程序及審理中
    之自白（見院卷第35、44頁）」外，餘均引用起訴書之記載
    （如附件）。
三、核被告所為，係犯刑法第339條之4第1項第2款之三人以上共
    同詐欺取財罪及洗錢防制法第14條第1項之洗錢罪。本案詐
    欺集團對告訴人葉楊金霞所為之詐欺犯行，雖有以冒用公務
    員名義之方式為之，然被告僅參與後續向告訴人取款之階段
    ，並未親自假冒警員對告訴人訛詐，而詐欺集團所用之詐欺
    手段、取得他人財產之方式多端，未必均以冒用公務員名義
    為之，且遍查本案卷證資料，亦無證據足正被告可預見詐欺
    集團係冒用公務員名義對告訴人行騙，依「所知輕於所犯，
    從其所知」及「罪證有疑利於被告」之原則，難認被告對詐
    欺集團冒用公務員名義向告訴人行騙有所認識，故不成立刑
    法第339條4之第1項第1款之冒用公務員名義而犯詐欺取財罪
    ，併此敘明。被告與「七星」、「安那共」及所屬詐欺集團
    不詳成年成員間，就上開犯行具有犯意之聯絡及行為之分擔
    ，應論以共同正犯。被告以一行為觸犯上開2罪名，為想像
    競合犯，依刑法第55條前段之規定，從一重論以三人以上共
    同詐欺取財罪。
四、爰審酌被告正值青年，不思以正當方式賺取所需，竟為貪圖
    不法利益，加入詐欺集團，負責出面向被害人取款之分工，
    造成告訴人葉楊金霞受有財產上之損害，所為應予非難，並
    考量被告犯後於本院坦認犯行，業與告訴人以新臺幣（下同
    ）10萬元調解成立，目前已給付新臺幣（下同）2萬元，有
    本院調解筆錄、電話紀錄表各1份附卷可稽（見院卷第57至5
    8、61頁），兼衡被告自陳高中肄業之教育程度，未婚、無
    子女，之前擔任技術人員，當時月收入3萬5千元，已經無業
    快1年，現在因腎臟水腫（插管，擇期安排手術），身體還
    在療養，與叔叔同住，由叔叔提供生活所需（見院卷第35、
    44頁）等一切情狀，量處如主文所示之刑，以資懲儆。
五、沒收　　
　㈠被告所有持以與本案詐欺集團成員聯繫使用之行動電話1支（
    含門號0000000000號SIM卡），遭另案扣押，且經臺灣臺中
    地方法院以110年度金訴字第716號判決宣告沒收，有該案判
    決書在卷可按（見偵卷第35至45頁），爰不重複諭知沒收。
　㈡被告於本案獲取之報酬5千元，為其犯罪所得，惟被告已與告
    訴人調解成立，目前已給付2萬元，業如前述，倘若再就其
    犯罪所得予以沒收，對於被告而言，實屬過苛，依刑法第38
    條之2第2項之規定，爰不予宣告沒收。
據上論斷，應依應依刑事訴訟法第299條第1項前段、第273條之1
第1項、第310條之2、第454條第2項，洗錢防制法第14條第1項，
刑法第11條前段、第28條、第339條之4第1項第2款、第55條前段
，刑法施行法第1條之1第1項，判決如主文。
本案經檢察官廖羽羚提起公訴，檢察官陳擁文到庭執行職務。
中　　華　　民　　國　　111 　年　　3 　　月　　8 　　日
                  刑事第十二庭  法  官  張婉寧
以上正本證明與原本無異。
如不服本判決應於收受本判決後20日內向本院提出上訴書狀，並
應敘述具體理由。其未敘述上訴理由者，應於上訴期間屆滿後20
日內向本院補提理由書狀（均須按他造當事人之人數附繕本）「
切勿逕送上級法院」。 
　　　　　　　　　　　　　　　　書記官  蔡雅惠
中　　華　　民　　國　　111 　年　　3 　　月　　9 　　日

附錄論罪科刑法條：
中華民國刑法第339條之4
犯第339條詐欺罪而有下列情形之一者，處1年以上7年以下有期
徒刑，得併科1百萬元以下罰金：
一、冒用政府機關或公務員名義犯之。
二、三人以上共同犯之。
三、以廣播電視、電子通訊、網際網路或其他媒體等傳播工具，
    對公眾散布而犯之。
前項之未遂犯罰之。

洗錢防制法第14條
有第二條各款所列洗錢行為者，處7年以下有期徒刑，併科新臺
幣5百萬元以下罰金。
前項之未遂犯罰之。
前二項情形，不得科以超過其特定犯罪所定最重本刑之刑。

附件：
臺灣臺南地方檢察署檢察官起訴書
                                    110年度偵字第20882號
　　被　　　告　廖啓倫　男　35歲（民國00年0月0日生）
　　　　　　　　　　　　住○○市○○區○○街00號4樓
　　　　　　　　　　　　國民身分證統一編號：Z000000000號
上列被告因詐欺等案件，已經偵查終結，認應提起公訴，茲將犯
罪事實及證據並所犯法條分敘如下：
    　　犯 罪 事 實
一、廖啓倫於民國110年5月中旬某日起，基於參與犯罪組織之犯
    意，加入身分不詳綽號分別為「七星」、「安那共」等成年
    人所組成三人以上、以實施詐術為手段而具有持續性、牟利
    性之有結構性詐欺集團犯罪組織（下稱本案詐欺集團，廖啓
    倫所涉參與犯罪組織罪嫌，業據臺灣臺中地方法院110年度
    金訴字第630號判決，不在本案起訴範圍），於該組織內負
    責出面向被害人收取詐欺款項之工作，而參與本案詐欺集團
    之犯罪組織；並於參與期間內，與「七星」、「安那共」等
    人共同意圖為自己不法之所有，基於三人以上共同冒用公務
    員名義犯詐欺取財之犯意聯絡，先由某成員於110年5月28日
    10時許，假冒中華電信人員，撥打電話向葉楊金霞詐稱：電
    話費未繳納云云、復由另名成員假冒165警員「陳正義」、
    「張主任」，向葉楊金霞詐稱：要提款以比對是否為贓物云
    云，致葉楊金霞陷於錯誤，於該日13時47分許，在臺南市仁
    德區大同路3段121巷與亞航街198巷口，交付現金新臺幣（
    下同）30萬元與廖啓倫，廖啓倫再前往高鐵臺北站，將裝有
    該等現金之包裹放置於車站廁所馬桶後方，約定由「七星」
    至該處拿取，以此方式掩飾上述詐欺犯罪所得之去向，廖啓
    倫並獲得5,000元之報酬。嗣葉楊金霞察覺有異報警處理，
    始循線查悉上情。
二、案經葉楊金霞訴由臺南市政府警察局歸仁分局報告偵辦。
　　　　證 據 並 所 犯 法 條
一、證據清單及待證事實
編號 證  據  清  單 待  證  事  實 (一) 被告廖啓倫於偵訊中之供述 證明被告至上述地點向告訴人葉楊金霞拿取包裹後，放置於高鐵臺北站廁所馬桶後方，並取得5,000元報酬之事實。 (二) 證人即告訴人葉楊金霞於警詢時之指訴【警卷第3-6頁】 證明告訴人因受騙而於上述時、地交付30萬元現金與被告之事實。  內政部警政署反詐騙諮詢專線紀錄表、存摺影本各1份【警卷第25、39頁】  (三) 證人黃裕民、林三富於警詢時之證述【警卷第7-17頁】 證明被告於上述時、地與告訴人見面事實。  通聯調閱查詢單、門號查詢資料各1份、現場照片11張【警卷第27-37頁】  
二、核被告廖啓倫所為，係犯刑法第339條之4第1項第1款、第2
    款之三人以上共同冒用公務員名義犯詐欺取財及洗錢防制法
    第2條第2款、第14條第1項之一般洗錢等罪嫌。被告與「七
    星」、「安那共」有犯意聯絡及行為分擔，請依刑法第28條
    之規定，論以共同正犯。被告係以一行為觸犯洗錢及加重詐
    欺取財等罪名，為想像競合犯，請依刑法第55條前段之規定
    ，從一重之加重詐欺取財罪處斷。被告所獲取之5,000元報
    酬，為其犯罪所得，請依刑法第38條之1第1項規定宣告沒收
    之，如全部或一部不能沒收時，請依同條第3項規定追徵其
    價額。
三、依刑事訴訟法第251條第1項提起公訴。
　　此　致
臺灣臺南地方法院
中　　華　　民　　國　 110　　年　　12　　月　　15　　日
　　　　　　　　　　　　　　　檢察官　 廖 羽 羚
本件證明與原本無異
中　　華　　民　　國　 110　　年　　12　　月　　20　　日
                              書記官   蔡 素 雅
（本院按下略）